【裁判字號】    97,易,1380
【裁判日期】    971029
【裁判案由】    誣告
【裁判全文】
臺灣臺南地方法院刑事判決              97年度易字第1380號
公  訴  人  臺灣臺南地方法院檢察署檢察官
被      告  丙○○
上列被告因誣告案件，經檢察官提起公訴（九十七年度偵字第五
０八九號），本院判決如下：
    主  文
丙○○未指定犯人，而向該管公務員誣告犯罪，累犯，處有期徒
刑月，如易科罰金，以新臺幣壹仟元折算壹日。
    事  實
一、丙○○前於民國九十二年間，因傷害案件，經本院九十二年
    度易字第五二號判決，判處有期徒刑三月確定，甫於九十二
    年九月二日易科罰金執行完畢。詎其仍不知悔改，於九十六
    年六月二十三日上午十時至十二時，至臺南市○區○○路三
    八四號震旦通訊行，向店員甲○○申辦亞太電訊股份有限公
    司（下稱：亞太公司）行動電話0000000000號、0000000000
    號門號，並於同日簽收該行動電話門號晶片卡及優惠價購之
    手機二支（廠牌諾基亞牌、型號１３２５），亞太公司即於
    同日開通上述門號。嗣因丙○○積欠行動電話通訊費用合計
    新臺幣（下同）一千九百三十四元，竟於九十六年十一月十
    五日，填具冒申聲請書一份，向亞太公司申報上開二行動電
    話門號係遭人冒名申請，並基於誣告之犯意，於同日下午三
    時四十分許，前往臺南市警察局第五分局立人派出所，未指
    定犯人，向該管公務員誣告遭人冒名申請行動電話門號等情
    。嗣經警循線查悉上情。
二、案經臺南市警察局第五分局報請臺灣臺南地方法院檢察署檢
    察官偵查起訴。
    理  由
甲、程序方面：
    按刑事訴訟法第一百五十九條之五明定：「被告以外之人於
    審判外之陳述，雖不符前四條之規定，而經當事人於審判程
    序同意作為證據，法院審酌該言詞陳述或書面陳述作成時之
    情況，認為適當者，亦得為證據。」、「當事人、代理人或
    辯護人於法院調查證據時，知有第一百五十九條第一項不得
    為證據之情形，而未於言詞辯論終結前聲明異議者，視為有
    前項之同意。」，其立法理由在於傳聞證據未經當事人之反
    對詰問予以核實，乃排斥其證據能力。惟當事人如放棄對原
    供述人之反對詰問權，於審判程序表示同意該等傳聞證據可
    作為證據，此時，法院除認該傳聞證據欠缺適當性外，自可
    承認其證據能力。又當事人、代理人或辯護人於調查證據時
    ，知有刑事訴訟法第一百五十九條第一項不得為證據之情形
    ，卻表示「對於證據調查無異議」、「沒有意見」等意思，
    而未於言詞辯論終結前聲明異議者，應視為已有將該等傳聞
    證據採為證據之同意（最高法院九十四年度台上字第二九七
    六號判決意旨參照）。查被告對於證人甲○○、乙○○於警
    詢時之審判外陳述，在本院準備程序中，就該證據能力一節
    ，表示「無意見」之意思（見本院卷第十四頁），且未於言
    詞辯論終結前聲明異議，揆諸前揭說明，應視為被告已有將
    該等傳聞證據採為證據之同意，另本院審酌證人甲○○、乙○○於警詢時之陳述，係就被告所涉犯誣告事實所為之陳述
    ，本院復查無違法或不實之處，是該等傳聞證據並無欠缺適
    當性之情形，自可承認其證據能力。
乙、實體方面：
  一、訊據被告固供承有於上開時、地向第五分局立人派出所員
      警提出遭人冒名申請行動電話等情，惟矢口否認有何誣告
      犯行，辯稱：九十六年五月間，伊去震旦通訊行申辦亞太
      公司行動電話門號並填寫申請書，由於沒有喜歡的手機型
      式而作罷，當時申請書在店內就當場撕毀，而亞太公司九
      十六年六月二十三日之門號0000000000號、0000000000號
      行動電話服務申請書之「丙○○」簽名，確實均係伊本人
      筆跡，且證件亦係伊之國民身分證無誤，伊懷疑震旦通訊
      行店員多影印伊於九十六年五月間填寫行動電話服務申請
      書，此外，伊於九十六年六月二十三日當天，均在台南市
      安南區進行殘障老人或獨居老人之個案訪視，且當日上午
      有前往訪視殘障老人邱進財，不可能去通訊行申辦行動電
      話云云。經查：
  （一）被告於九十六年六月二十三日前往震旦通訊行申請亞太
        公司之0000000000號、0000000000號行動電話一節，業
        據證人即震旦通訊行店員甲○○於警詢、偵查及本院審
        理時一致具結證稱：「九十六年五月間，被告到店內想
        來申辦亞太的手機，但是沒有他喜歡的NOKIA的手機，
        因此沒有申請，他就將申請書撕掉了，他離去時將所申
        請門號資料，包括行動電話服務申請書、專案同意書、
        其他身分證黏貼表，均一併帶走，當時我有留下他的姓
        名及電話，並表示如果有他喜歡的手機款式到貨時，我
        再聯絡他，後來NOKIA手機到貨，我就通知被告，九十
        六年六月二十三日上午十時至十二時許，被告他有攜帶
        雙證件即身分證、健保卡，我有請他填寫申請書，申請
        書上丙○○之簽名，確實是被告親簽，當天被告選好手
        機及門號後，我們將申請書傳真回亞太公司，他們核對
        確認後就開通門號，我就將手機及門號一起交給被告」
        等語（見警卷第四至八頁、偵查卷第十九至二十頁、本
        院卷第三十至三六頁），核與證人即震旦通訊行店長甲○○於警詢、本院審理審理時證稱：「九十六年年五月
        中旬，被告有來申辦亞太公司行動電話門號，被告有指
        定要NOKIA的手機，當時我們店內並沒有NOKIA手機，需
        要調貨，但是被告不願意等，所以他就回去了，九十六
        年六月二十三日上午我去開會，開會當中，甲○○就有
        打電話跟我說NOKIA手機已經到了，她問我是否要通知
        被告到店內申辦手機，後來甲○○有說她已經聯繫被告
        ，被告也說要到店內申辦手機，我回到店內，被告就已
        經完成申辦手續，當天我並沒有遇到被告‧‧‧對於客
        戶申請手機門號的申請書，若客戶之後不願申請或沒有
        喜愛的手機款式或店內目前缺少該款手機型式還要等待
        調貨，除非客人確實願意等，我們才會將申請書留下，
        否則我們都會將申請書以碎紙機撕毀作廢」等語（見警
        卷第九至十一頁、本院卷第三六至三九頁），互核相符
        ，參以，被告亦自陳：「九十六年五月去震旦通訊行申
        辦亞太門號，因為沒有喜歡的手機，所以作罷，我就把
        我的申請表當場撕破作廢，沒有留下資料在現場；九十
        六年六月中旬曾接獲震旦通訊行小姐電話詢問該手機已
        來貨是否前來申辦手機」等語（見偵查卷第六至七、二
        一頁、本院卷第四二頁），是被告雖於九十六年五月間
        前往震旦通訊行向證人甲○○申辦亞太公司行動電話門
        號，然因店內並無被告喜歡之NOKIA手機而作罷，被告
        乃將填寫之申請書撕毀作廢，嗣於同年六月二十三日因
        被告要求之NOKIA手機到貨，證人甲○○乃通知被告前
        去申辦亞太公司之行動電話門號一事，應堪認定。
  （二）又關於客戶向亞太公司申辦行動電話流程一節，業據證
        人甲○○證稱：「因現辦通話，電信公司均會向顧客詢
        問是否有辦理亞太門號，我會將申請書傳真回亞太公司
        ，亞太公司如核對申辦人無誤就會開通，如未確認到申
        請人就不會開通所申請之門號」等語（見警卷第六頁、
        本院卷第三三頁），此與證人乙○○證稱：「因現辦電
        話，電信公司均會向顧客詢問是否有承辦亞太門號，如
        果有接洽本人就會開通，如公司未確認到所有人就不開
        通」等語（見警卷第十一頁），亦互核相符，佐以被告
        於警詢、偵查及本院審理時均供陳：亞太公司於九十六
        年六月二十三日之門號0000000000號、0000000000號行
        動電話服務申請書之「丙○○」簽名，確實均係伊本人
        筆跡，且證件亦係伊之國民身分證無誤等語明確，可徵
        ，亞太公司於九十六年六月二十三日接獲證人甲○○傳
        真被告填寫之行動電話服務申請書，並與被告本人進行
        身份確認無訛後，乃同意被告申請，而開通門號000000
        0000號、0000000000號行動電話供被告使用無訛。
  （三）再被告於警詢、偵查及本院審理時均供承：「九十六年
        六月二十三日申請書上之簽名為其親簽，該證件為其所
        有，且證件並無借予他人使用或代辦資料」等語在卷，
        且據證人甲○○於本院審理時具結證稱：「九十六年五
        月當時先寫申請書，被告填寫好後才說他要諾基亞手機
        ，店內剛好沒有亞太搭配的諾基亞手機，我請他留下他
        的姓名及電話，並表示如果有該手機款式，到貨時我再
        聯絡他」等語（見本院卷第三一頁），顯見他人應無可
        能持被告之國民身分證及健保卡至震旦通訊行，申請亞
        太公司行動電話門號且恰好挑選中被告先前即表示喜歡
        NOKIA手機；況且，亞太公司申請門號流程為以表格方
        式讓客戶本人填表簽名，需影印本人身分證及健保卡，
        貼於表格內傳真至亞太電信上線中心一事，亦據證人甲○○於本院審理時證稱明確（見本院卷第三三頁），則
        證人甲○○應無可能於九十六年五月間，即事先於行動
        電話服務申請書上填上「九十六年六月二十三日」之日
        期；參以，被告於九十六年五月間前往震旦通信行申請
        亞太公司行動電話門號，因無NOKIA手機而作罷，雖證
        人甲○○向被告表示待NOKIA手機到貨時，會再通知被
        告前來申辦，可見證人甲○○對於NOKIA手機之實際到
        貨日期並不確定，而被告是否願意再次前來申辦亞太公
        司之行動電話門號，亦屬未定之事，如何能事先預知並
        於申請書上填載「九十六年六月二十三日」之申請日期
        ，是被告空言質疑九十六年五月間填寫之亞太公司行動
        電話服務申請書，遭證人甲○○影印留存，並於九十六
        年六月二十三日遭人冒名申辦亞太公司行動電話門號云
        云，自無可採。
  （四）被告另辯稱：伊於九十六年六月二十三日當天，均在安
        南區進行殘障老人或獨居老人之個案訪視，且當日上午
        有前往訪視殘障老人邱進財，不可能前往震旦通訊行申
        請亞太公司行動電話門號云云，並提出九十六年六月二
        十三之「個案拓展員工作日誌」、「多元方案個案拓展
        員外出紀錄簿」為證。然查：經核「個案拓展員工作日
        誌」與「多元方案個案拓展員外出紀錄簿」之記載，其
        中前者記載：「08：00黃梅花；08：50吳木莉；09：40
        郭荀揚；11：00邱進財；11：30黃許語；13：30李廉；
        14：20吳青分；15：00李拱」，然後者則記載：「對象
        ：黃梅花、郭荀揚、吳木莉，外出時間：08：00，返回
        時間：12：00；對象：邱進財、黃許語、李廉、吳青分
        、李拱，外出時間：13：30，返回時間：15：45」（見
        偵查卷第二七至二九頁），準此，被告於九十六年六月
        二十三日上午訪視之個案對象，如依前者之記載，固有
        ：「黃梅花、吳木莉、郭荀揚、邱進財、黃許語」等五
        人，然依後者之記載，則僅有：「黃梅花、郭荀揚、吳
        木莉」等三人，二者已有不符之處，而證人即邱進財之
        女邱豔秋亦於偵查中具結證稱：「被告九十六年六月二
        十三日應該有去我家，因為我週六都會回家，但確實時
        間忘記了」等語（見偵查卷第四七頁），則被告於九十
        六年六月二十三日上午是否確如前者之記載，先後於十
        一時前往訪視邱進財、十一時三十分前往訪視黃許語，
        顯非無疑；況依後者記載之個案訪視對象為：「黃梅花
        、郭荀揚、吳木莉」等三人，對照前者記載之訪視期間
        ，可知被告於同日上午十一時前即完成個案訪視作業，
        則被告於九十六年六月二十三日上午，顯有相當充裕時
        間前往震旦通訊行申請亞太公司之行動電話門號，故被
        告所提上揭「個案拓展員工作日誌」與「多元方案個案
        拓展員外出紀錄簿」，固能證明被告於九十六年六月二
        十三日上午，有至安南區進行個案訪視作業，然被告於
        該日上午結束個案訪視作業期間究竟為何，非無可疑，
        自難遽為有利被告之認定；再者，經本院質之申辦亞太
        公司行動電話門號所需時間若干一節，證人甲○○證稱
        ：「被告有帶雙證件，經我們核對是本人無誤，而且被
        告填寫申請書，我們將被告本人的身分證及健保卡正反
        面影本黏貼在申請書上，將申請書傳真給亞太公司確認
        沒有問題就可以完成，這個流程需時約十幾分鐘」等語
        在卷（見本院卷第三四至三五頁），縱認依前者「08
        ：00黃梅花；08：50吳木莉；09：40郭荀揚；11：00邱
        進財；11：30黃許語」之記載，被告於九十六年六月二
        十三日上午均係於安南區進行五位老人之個案訪視，然
        被告訪視上開五位老人個案之作業時間，為三十分鐘至
        五十分鐘不等，唯獨郭荀揚與邱進財之間隔時間卻長達
        八十分鐘，則衡之被告於接獲證人甲○○通知後，而前
        往位於台南市○○路三八四號之震旦通訊行申辦亞太公
        司上開行動電話門號，並無須耗費多少時間，倘被告於
        個案老人訪視空檔，隨即前往申辦亞太公司上開行動電
        話門號，亦非難事。是被告上開所辯，亦難採信。
  二、綜上，本件事證明確，被告所辯，無非推諉卸責之詞，無
      可採信。被告誣告犯行，堪以認定，自應依法論科。
  三、核被告所為，係犯刑法第一百七十一條第一項之罪。又被
      告有如事實欄所述之前案科刑及執行紀錄，有臺灣高等法
      院被告前案紀錄表在卷可參，其於五年內故意再犯本件有
      期徒刑以上之罪，為累犯，應依法加重其刑。爰審酌被告
      使用行動電話通訊之利益，卻拒不繳納積欠之通訊費用一
      千九百三十四元，反而向司法機關誣告遭他人冒名申請行
      動電話門號使用，企以逃避債務清償責任，其誣告犯行無
      端使司法機關發動偵查、審理，浪費司法資源及影響司法
      之公正性，且其犯罪否認犯行，欠缺悔意等一切情狀，量
      處如主文所示之刑，並諭知易科罰金之折算標準，以資懲
      儆。至於公訴人當庭求處被告有期徒刑七月，本院審酌上
      情，認處於如主文所示之刑，已可達懲儆之效，附此敘明
      。
據上論斷，應依刑事訴訟法第二百九十九條第一項前段，刑法第
一百七十一條第一項、第四十七條第一項、第四十一條第一項前
段、刑法施行法第一條之一，判決如主文。
本案經檢察官王誠到庭執行職務。
中    華    民    國    97    年    10    月    29    日
                  刑事第十三庭  法  官  張銘晃
以上正本證明與原本無異。
如不服本判決應於收受本判後十日內向本院提出上訴書狀，並應
敘述具體理由。如未敘述上訴理由者，應於上訴期間屆滿後二十
日內向本院補提理由書狀（均須按他造當事人之人數附繕本，切
勿逕送上級法院）。
                                書記官  韓若玉
中    華    民    國    97    年    10    月    29    日
附錄本案論罪科刑法條全文：
刑法第171條
未指定犯人，而向該管公務員誣告犯罪者，處1年以下有期徒刑
、拘役或3百元以下罰金。
未指定犯人，而偽造、變造犯罪證據，或使用偽造、變造之犯罪
證據，致開始刑事訴訟程序者，亦同。


司法院資訊處製作；財團法人民間司法改革基金會備份。
